【裁判字號】    98,上訴,1258
【裁判日期】    990311
【裁判案由】    妨害自由等
【裁判全文】
臺灣高等法院臺南分院刑事判決    98年度上訴字第1258號
上  訴  人  臺灣臺南地方法院檢察署檢察官
被      告  甲○○
            丙○○
上列上訴人因被告等妨害自由等案件，不服臺灣臺南地方法院98
年度訴字第1245號中華民國98年10月26日第一審判決（起訴案號
：臺灣臺南地方法院檢察署98年度偵字第2239號），提起上訴，
本院判決如下：
    主  文
原判決撤銷。
甲○○、丙○○共同犯剝奪他人行動自由罪，各處有期徒刑陸月
，均減為有期徒刑參月，如易科罰金，以新臺幣壹仟元折算壹日
。又共同犯傷害罪，各處有期徒刑肆月，均減為有期徒刑貳月，
如易科罰金，以新臺幣壹仟元折算壹日。各應執行有期徒刑肆月
，如易科罰金，以新臺幣臺仟元折算壹日。
    事  實
一、緣甲○○因懷疑其所涉犯竊盜案件係因乙○○所檢舉，欲找
    乙○○理論，然因無代步工具，適丙○○因乙○○積欠其債
    務亦欲找乙○○商談清償事誼，乃基於共同妨害自由之犯意
    聯絡，於民國95年9月25日下午3時許，由丙○○駕車搭載甲○○，並夥同丙○○另2名年籍不詳之成年男性友人同往乙○○位於臺南縣關廟鄉○○路567巷7號之住處，由甲○○下
    車向乙○○藉口邀宴，然至巷口，乙○○欲停下來購買檳榔
    時，甲○○與其中1名年籍不詳成年男子即架住乙○○之左
    、右手，強押乙○○上車，並將乙○○載往丙○○位於臺南
    縣歸仁鄉大潭村林仔邊之農舍，在途中因雙方言語不合，甲○○、丙○○及另2名年籍不詳成年男子，乃另基於共同傷
    害之犯意聯絡，推由甲○○持木棍與其中1名年籍不詳之成
    年男子徒手毆打乙○○，致乙○○受有左側遠端肱骨骨幹骨
    折、鼻骨骨折之傷害。嗣因乙○○打電話予臺南縣警察局歸
    仁分局關廟分駐所員警方信元，丙○○始將乙○○載至歸仁
    鄉○○路、中山路圓環口任其下車並自行就醫。
二、案經乙○○訴由臺南縣警察局歸仁分局報請臺灣臺南地方法
    院檢察署檢察官偵辦。
    理  由
一、被告以外之人於審判外之陳述，雖不符合刑事訴訟法規定傳
    聞證據得為證據之例外規定，而經當事人於審判程序同意作
    為證據，法院審酌該言詞陳述或書面陳述作成時之情況，認
    為適當者，亦得為證據。當事人、代理人或辯護人於法院調
    查證據時，知有刑事訴訟法第159條第1項不得為證據之情形
    ，而未於言詞辯論終結前聲明異議者，視為有前項之同意，
    刑事訴訟法第159條之5定有明文。本案判決所引用下述具傳
    聞性質之供述證據，經本院於審理時提示被告、檢察官，均
    表示無意見（本院卷第47頁），迄於言詞辯論終結前亦均未
    聲明異議，視為同意作為證據，本院審酌該等證據之取得過
    程並無瑕疵，與本案待證事實間復具有相當之關聯性，自得
    採為證據。
二、上揭事實，業據被告甲○○、丙○○坦承不諱（本院卷第46
    頁背面），核與告訴人乙○○之指訴及證人方信元之證述相
    符，復有告訴人所提出之財團法人奇美醫院95年10月4日診
    斷證明書在卷可稽（警卷第26頁），堪信被告之自白為真實
    ，堪以採信。至被告丙○○嗣雖辯稱其未傷害告訴人，與被
    告甲○○間並無共同傷害之犯意聯絡云云，然依告訴人之指
    訴，被告甲○○僅傷害其左手臂，其所受鼻骨骨折之傷害，
    係由其中1名年籍不詳成年男子為被告丙○○討債時所為（
    警卷第19頁、核交卷第20頁），而被告甲○○亦供稱其僅傷
    害告訴人之手部（警卷第21頁），互核相符，而該年籍不詳
    成年男子既與被告甲○○不認識，而係被告丙○○之友人，
    又係為被告丙○○討債始為傷害行為，足認被告丙○○與被
    告甲○○及該2名年籍不詳成年男間應有傷害之犯意聯絡無
    訛，被告丙○○前開所辯應係事後卸責之詞，不足採信。
三、按刑法第302條之妨害自由罪，原包括私禁及以其他非法方
    法剝奪人之行動自由而言，所謂非法方法，當包括強暴、脅
    迫等情事在內。然以強暴之方法剝奪人之行動自由時，若無
    傷害之故意，而於實施強暴行為之過程中，致被害人受有傷
    害，乃實施強暴之當然結果，固不另論傷害罪。惟妨害自由
    罪，並非以傷人為當然之手段，若行為人另具有傷害故意，
    且發生傷害結果，自應成立傷害罪名，如經合法告訴，即應
    負傷害罪責（最高法院94年度台上字第4781號判決參照）。
    本案被告甲○○、丙○○及另2名年籍不詳成年男子，妨害
    告訴人自由之目的並非欲傷害告訴人，業據被告供承在卷（
    本院卷第30頁），且渠等傷害告訴人之行為，亦非係妨害自
    由行為過程中所造成之當然結果，是核被告甲○○及丙○○
    所為，均係犯刑法第302條第1項之妨害自由罪、同法第277
    條第1項之傷害罪。其所犯上開二罪，犯意各別，罪名不同
    ，應分論併罰。被告2人與該2名不詳年籍之成年男子間，有
    犯意聯絡及行為分擔，均為共同正犯。
四、至被告丙○○辯稱其於案發後曾以新臺幣40,000元與告訴人
    達成民事和解（即被告丙○○不向告訴人催討債務）乙節，
    此為告訴人所否認，陳稱其當時與被告丙○○和解之條件尚
    包括被告丙○○需供出其他共犯之年籍資料，惟被告丙○○
    卻遲遲未提供該2名不詳年籍成年男子之資料，其與被告丙○○自尚未和解等語，而被告丙○○雖聲請本院傳訊承辦員
    警方信元為證，然方信元到庭僅證稱當時兩人雖有請地方人
    士調解，亦有到派出所，稱兩人已和解，故告訴人遲遲未對
    被告丙○○提出告訴，然其並不知兩人和解之條件（本院卷
    第47-48頁），是證人方信元既未能證明兩人之和解條件，
    被告丙○○又無法提出和解之書面證明，而告訴人雖遲至97
    年12月26日始對被告丙○○提出告訴（警卷第20頁，惟告訴
    人於96年1月29日已對共犯中之被告甲○○提出合法告訴，
    效力應及於共犯即被告丙○○），然其於對被告丙○○提出
    告訴時，即已說明因被告丙○○遲未處理，其始提出告訴，
    是被告丙○○辯稱其於案發後有與告訴人達成民事和解，尚
    難憑採。
五、原審認被告罪證明確，予以論罪科刑，固非無見。惟被告等
    所犯之妨害自由及傷害二罪，係數罪併罰之關係，已如前述
    ，原審認被告等係以一行為觸犯前開二罪名，為想像競合犯
    之關係，而依刑法第55條之規定，從刑法第302條第1項之罪
    論斷，尚有未洽。檢察官上訴，以原審判決適用刑法第55條
    有誤，且量刑過輕，而指摘原判決不當，為有理由，自應由
    本院予以撤銷改判。爰審酌本案發生之起因，係因告訴人乙○○與被告甲○○、丙○○間，有不快或債務糾紛，被告甲○○心生不滿即夥同被告丙○○與其他年籍不詳男子，共同
    非法剝奪告訴人之自由，以不法方式處理糾紛，於處理過程
    中，更以暴力傷害告訴人，不循正當程序解決問題，恣意侵
    害告訴人之人身自由、身體健康，顯然欠缺尊重他人人身自
    由及身體健康之觀念，並衡量被告2人參與程度，且剝奪告
    訴人行動自由之時間非短，導致告訴人身體受有傷害之程度
    ，及被告2人犯後於法院審理時均業已坦認犯行，態度尚佳
    ，但未與告訴人達成和解等一切情狀，分別量處如主文第2
    項所示之刑；又被告等之犯罪時間均係在96年4月24日以前
    ，所犯且合於中華民國96年罪犯減刑條例第2條第1項所定之
    減刑條件，應依同條例第7條第1項、第2項規定，於裁判時
    減其宣告刑，同時諭知其宣告刑及減得之刑，並定其應執行
    刑及諭知易科罰金之折算標準。
據上論結，應依刑事訴訟法第369條第1項前段、第364條、第299
條第1項前段，中華民國96年罪犯減刑條例第2條第1項第3款、第
7條、第9條，刑法第28條、第302條第1項、第277條第1項、第41
條第1項前段、第51條第5款，刑法施行法第1條之1第1項、第2項
前段，判決如主文。
本案經檢察官邱克斌到庭執行職務。
中    華    民    國    99    年    3     月    11    日
                  刑事第二庭    審判長法  官  葉居正
                                      法  官  陳欽賢
                                      法  官  洪碧雀
以上正本證明與原本無異。
妨害自由部分如不服本判決應於收受送達後10日內向本院提出上
訴書狀，其未敘述上訴理由者，並得於提起上訴後10日內向本院
補提理由書（均須按他造當事人之人數附繕本）「切勿逕送上級
法院」。
傷害罪部分不得上訴。
                                      書記官  魏芝雯
中    華    民    國    99    年    3     月    11    日
附錄本案論罪科刑法條全文：
中華民國刑法第302條第1項
私行拘禁或以其他非法方法，剝奪人之行動自由者，處5年以下
有期徒刑、拘役或3百元以下罰金。
中華民國刑法第277條第1項
傷害人之身體或健康者，處3年以下有期徒刑、拘役或1千元以下
罰金。

司法院資訊處製作；財團法人民間司法改革基金會備份。
